臺北高等行政法院判決　　　　　　　　　　　　　　　九十三年度簡字第四七七號
　　原　　　告　甲○○
　　被　　　告　臺北縣政府
　　代　表　人　乙○○代理縣.
右當事人間因建築法事件，原告不服內政部中華民國九十三年一月八日台內訴字第０
九二０００八六八二號訴願決定，提起行政訴訟。本院判決如左：
　　主  　　文
原告之訴駁回。
訴訟費用由原告負擔。
　　事      實
一、事實概要：原告於台北縣三重市○○○路六之一號九至十一樓建築物開設「蝴蝶
    谷大飯店」，於九十一年一月十八日委託專業檢查機構中鼎建築物公共安全檢查
    股份有限公司（以下簡稱中鼎公司）辦理建築物公共安全檢查簽證及申報作業，
    因簽證申報不符規定，被告以九十一北工使字第Ｇ四二五號「建築物防火避難設
    施與設備安全檢查申報結果通知書」通知原告准予報備，列管定期檢查，並於九
    十一年三月三十一日前改善，再行申報。嗣被告聯合稽查小組於九十一年九月二
    十三日至現場查察，發現原告未依改善事項改善完竣送請復審，被告以其有違反
    建築法第七十七條第三項規定，乃依建築法第九十一條第一項規定，以九十一年
    十月三十日北府工使字第０九一０五七五五八五號函處原告新台幣（下同）六０
    、０００元罰鍰。原告不服，提起訴願，遭決定駁回，遂向本院提起行政訴訟。
二、兩造聲明：
　(一)原告聲明：訴願決定及原處分均撤銷。
　(二)被告聲明：
    1.駁回原告之訴。
    2.訴訟費用由原告負擔。
三、兩造主張：
　(一)原告起訴意旨略謂：
    原告按建築法之規定於九十一年一月十八日向被告提出公共安全申報，並委託合
    格之專業機構中鼎公司提出簽證及申報，經檢查後發現有多處缺失，因景氣欠佳
    、修繕金額龐大且工期甚長，故無法於被告指示之三月三十一日期限前改善完畢
    ，原告因此多次去電被告相關單位，被告所屬人員於九月初前來視察時，原告曾
    當面提出無法如期改善等情事，其亦答同以往所稱「儘快完成就好」之語，如今
    工程已完工，原告已經提出兩次申報、兩次複查，亦未見被告提出任何不符規定
    之事實，顯見原告確實依規定改善完成，是被告之處分顯有違誤。
  (二)被告答辯意旨略謂：
    1.按「供公眾使用之建築物，應由建築物所有權人、使用人定期委託中央主管建
      築機關認可之專業機構或人員檢查簽證，其檢查簽證結果應向當地主管建築機
      關申報。非供公眾使用之建築物，經內政部認有必要時亦同。前項檢查簽證結
      果，主管建築機關得隨時派員或定期會同各有關機關複查。」、「未依第七十
      七條第三項、第四項規定辦理建築物公共安全檢查簽證及申報者，處建築物所
      有權人、使用人、機械遊樂設施之經營者新臺幣六萬元以上三十萬元以下罰鍰
      ，並限期改善或補辦手續，屆期仍未改善或補辦手續而繼續使用者，得連續處
      罰，並限期停止使用。必要時並停止供水供電、封閉或命其於期限內自行拆除
      、恢復原狀或強制拆除。」、「建築物公共安全檢查申報人應於接獲通知改善
      之日起三十日內，依通知改善事項改善完竣送請復審；逾期未送審或復審仍不
      合規定者，主管機關應依本法第九十一條規定處理。」，分別為建築法第七十
      七條第三項、第四項、第九十一條第一項第四款、建築物公共安全檢查簽證及
      申報辦法（以下簡稱申報辦法）第八條第二項所明文規定。
    2.原告起訴理由略謂「．．．且於九十一年九月初曾有長官視察時，本人亦當場
      提出，當時現場工程仍在進行，長官亦同以往回答儘快完成就好等語，．．．
      ，如今工程已完工，亦經兩次申報、兩次複查，長官亦未提出任何有不符規定
      之事實，．．．」云云，查本件原告使用坐落三重市○○○路六之一號九至十
      一樓建築物經營「旅館業」，依內政部八十五年九月二十五日台（八五）內營
      字第八五八四九一二號公布之申報辦法規定，屬Ｂ類第四組，其應檢查申報期
      間為一月一日起至六月三十日止，施行日期為八十六年一月一日起，應一年申
      報一次（使用面積為二七０四、六五平方公尺）。有關原告辦理系爭場所之建
      築物公共安全檢查簽證及申報作業，於九十一年一月十八日委託專業檢查機構
      中鼎公司辦理，被告於九十一年一月十八日以北工使字第Ｇ四二五號「建築物
      防火避難設施與設備安全檢查申報結果通知書」准予報備，列管定期檢查，並
      於九十一年三月三十一日前改善，再行申報在案，惟被告於九十一年九月二十
      三日至現場查察，該場所尚未再行申報，已逾改善期限，雖原告稱於現場檢查
      時經被告所屬人員告知工程儘快完成，但不應以此為由而免於受罰，故系爭建
      物未於上述期限內依法再行辦理建築物公共安全檢查簽證及申報作業，顯已違
      反申報辦法第八條第二項及建築法第七十七條第三項之規定；另原告所陳「因
      景氣欠佳生意不是很好，修繕金額龐大且工期甚長，無法按縣府指示之三月三
      十一日期限前改善」等語，依內政部九十建管第九０八四０一號函釋意旨，原
      告就建築物公共安全檢查不合格事項所檢附改善計畫之改善期限，可向被告申
      請展延，原告亦未提出申請，是被告於九十一年十月三十日以北府工使字第０
      九一０五七五五八五號函，依建築法第九十一條第一項第四款規定處原告六萬
      元罰鍰並限期補辦手續，並無違誤。
    3.次查原告主張略以「工程已完工，亦經兩次申報、兩次複查，長官亦未提出任
      何有不符規定之事實」云云，經查系爭場所之歷次申報紀錄，係被告分別於九
      十二年一月二十九日、九十三年三月九日以日北工使字第０九二０一二九００
      一一號、第０九三０三０九００五三號函准予報備，列管複查案件，既已由專
      業檢查機構檢查合格，當無違規再予裁罰之理由。本件裁處之行政處分係針對
      原告九十一年度建築物公共安全檢查簽證及申報已屆改善期限卻未再行申報所
      為，故原告嗣後之兩次申報紀錄與本件所爭執之行政處分無涉。
　　理　　  由：
一、按「建築物所有權人、使用人應維護建築物合法使用與其構造及設備安全。」、
    「供公眾使用之建築物，應由建築物所有權人、使用人定期委託中央主管建築機
    關認可之專業機構或人員檢查簽證、其檢查簽證結果應向當地主管建築機關申報
    。．．．。」、「第三項之檢查簽證事項、檢查期間、申報方式及施行日期，由
    內政部定之。」、「違反第七十七條第一項、第三項規定者，處建築物所有權人
    、使用人新臺幣六萬元以上三十萬元以下罰鍰，並限期改善或補辦手續，逾期仍
    未改善或補辦手續者得連續處罰，．．．。」，建築法第七十七條第一項、第三
    項、第五項及第九十一條第一項分別定有明文。又按「本辦法所稱建築物公共安
    全檢查申報人，為建築物所有權人、使用人。」、「建築物公共安全檢查申報期
    間及施行日期，如附表二（建築物公共安全檢查申報期間及施行日期「．．．Ｂ
    類．．．第四組：供不特定人休息住宿之場所；使用項目例舉：旅館、觀光飯店
    等之客房部等類似場所；檢查申報期間頻率：五ＯＯ平方公尺以上，每一年一次
    。．．．。期限：一月一日起至六月三十日止。施行日期：八十六年一月一日起
    。」）。」、「建築物公共安全檢查申報人應於接獲通知改善之日起三十日內，
    依通知改善事項改善完竣送請復審；逾期未送審或復審不合規定者，主管建築機
    關應依本法第九十一條規定處理。」，復為申報辦法第二條第一項、第四條及第
    八條第二項所明定。
二、本件原告在坐落台北縣三重市○○○路六之一號九至十一樓建築物開設蝴蝶谷大
    飯店，經營旅館業，該飯店樓地板使用面積為二七０四‧六五平方公尺，依內政
    部八十五年九月二十五日台（八五）內營字第八五八四九一二號公布之申報辦法
    規定，屬Ｂ類第四組，應檢查申報期間為一月一日起至六月三十日止，施行日期
    為八十六年一月一日起，應一年申報一次。惟因原告委託中鼎公司辦理其九十一
    年度建築物公共安全檢查簽證及申報不符規定，被告所屬工務局以九十一北工使
    字第Ｇ四二五號建築物防火避難設施與設備安全檢查申報結果通知書通知原告准
    予報備，列管定期檢查，並於九十一年三月三十一日前改善，再行申報。嗣被告
    聯合稽查小組於九十一年九月二十三日至現場查察，發現原告未依改善事項改善
    完竣送請復審等情，有原告安全申報書登錄－公共安全申報及簽證、台北縣政府
    工務（建設）局建築物防火避難設施與設備安全檢查申報結果通知書、台北縣建
    築物公共安全之構造及設備檢（複）查記錄表及台北縣政府各機關聯合查報旅（
    賓）館現場記錄表等影本附卷可稽，原告復對其並未於期限內改善完竣一節並不
    爭執，自堪認為實在。則被告以其係列管複查案件，本應於九十一年三月三十一
    日前改善後再行申報，卻遲至同年九月二十三日現場查察時仍未依限改善，遂予
    處罰，即非無憑。原告所稱修繕金額龐大、工期甚長等語亦無解於其違章之成立
    ，自不得資為對抗之主張，況退步言，縱所稱改善耗時一節屬實，因其未申請展
    延改善期限，被告自無知悉之可能，所為課處罰鍰之處分於法要屬無違。至原告
    於改善系爭缺失事項完竣後所為之申報、複查申請，乃事後陳報、據以申請事件
    ，與本件逾期未依限改善完竣係屬二事，殊難執為有利之主張。從而本件被告所
    為處分，揆諸首開法條規定，並無違誤，訴願決定予以維持，亦無不合，原告起
    訴意旨難認為有理由，自應予以駁回。另本件依卷內資料，事證已臻明確，爰不
    經言詞辯論為之，併此敘明。
據上論結，本件原告之訴為無理由，爰依行政訴訟法第二百三十六條、第一百九十五
條第一項後段、第九十八條第三項前段，判決如主文。
中　　華　　民　　國　　  九十三　　　年　　  十二　 　月　　 三十一　　日
                       臺 北 高 等 行 政 法 院  第 三 庭
                                                法    官  林育如
右為正本係照原本作成。
本件以訴訟事件所涉及之法律見解具有原則性者為限，始得於本判決送達後二十日內
向本院提出上訴狀並表明上訴理由，如已於本判決宣示後送達前提起上訴者，應於判
決送達後二十日內補具上訴理由（均按他造人數附繕本），且經最高行政法院許可後
方得上訴。
中　　華　　民　　國　　  九十三　　　年　　  十二　 　月　　 三十一　　日
              　　　　　　　　　　　　　　　　　書 記 官　林惠堉
